臺灣臺中地方法院民事判決　九十三年度訴字第七五二號
　　原　　　告　甲○○
　　送達代收人　乙○○
　　被　　　告　丙○○
　　訴訟代理人　陳益軒　律師
　　複代理人　　黃柏霖　律師
右當事人間請求清償借款事件，本院於民國九十三年五月七日言詞辯論終結，判決如
左：
    主      文
原告之訴駁回。
訴訟費用由原告負擔。
    事      實
甲、原告方面：
  一、聲明：被告應給付原告新臺幣（下同）七十萬元，及自支付命令聲請狀繕本送
      達之翌日起至清償日止，按年息百分之五計算之利息。
  二、陳述：被告自民國八十九年間起即陸續以調現之方式向原告借款，迄今總計七
      十萬元，雖原告無法證明兩造間有消費借貸之合意及交付現金之證明，惟被告
      前簽發以被告為發票人，中國信託商業銀行為付款人，發票日分別為八十九年
      十二月八日、九十年一月八日、九十年一月八日，票面金額分別為三十萬元、
      十萬元、三十萬元，票號分別BU0000000、BU0000000、BU0000000號之三張支
      票(下稱系爭支票）與原告為借款之憑證。系爭支票上之發票日曾經二次更改
      ，第一次更改為被告所為，並於更改處蓋章。第二次之更改則非被告所為。詎
      借款期限屆至後，被告未依約還款，屢經催討，均置之不理。原告爰依消費借
      貸之法律關係，訴請被告給付如主文所示之金額。
  三、證據：提出支票影本三件為證。
乙、被告方面：
  一、聲明：駁回原告之訴，並陳明願供擔保請准免為假執行。
  二、陳述：消費借貸者為當事人之一方移轉金錢或其他代替物之所有權於他方，而
      約定他方以種類、數量相同之物返還之契約，民法第四百七十四條定有明文。
      從而，消費借貸關係之生效除須有消費借貸之合意外，尚須以消費物之交付為
      必要。被告從未向原告借貸任何金錢，原告既然依消費借貸之法律關係請求被
      告返還借款，原告即應舉證證明兩造間曾有消費借貸合意及原告曾交付消費借
      貸款項之事實，否則被告毋庸負返還借款之責任。再者，被告僅對系爭支票發
      票日做第一次更改，並於更改處蓋章，惟第二次之更改非被告所為，被告復未
      於更改處蓋章。
    理　　　由
一、原告起訴主張被告自八十九年間起即陸續向原告借款，總計七十萬元，被告曾簽
    發系爭支票與原告，作為借款之憑證，系爭支票之發票日第一次之更改為被告所
    為並於更改處蓋章，詎借款期限屆至後，被告未依約還款，屢經催討，均置之不
    理，原告爰依消費借貸之法律關係，請求被告給付如聲明所示之金額等語。被告
    則以其從未向原告借貸金錢，原告既依消費借貸之法律關係請求被告返還借款，
    原告即應證明兩造間曾有消費借貸合意及原告曾交付消費借貸款項等事實。且系
    爭支票發票日之第二次之更改，並非被告所為等語置辯。
二、按消費借貸者為當事人之一方移轉金錢或其他代替物之所有權於他方，而約定他
    方以種類、品質、數量相同之物返還之契約。當事人主張有利於己之事實者，就
    其事實有舉證之責任。民法第四百七十四條及民事訴訟法第二百七十七條分別定
    有明文。民事訴訟如係由原告主張權利者，應先由原告負舉證之責，若原告先不
    能舉證，以證實自己主張之事實為真實，則被告就其抗辯事實即令不能舉證，或
    其所舉證尚有疵累，亦應駁回原告之請求，最高法院十七年上字第九一七號著有
    判例。原告固主張被告自八十九年間起即陸續向原告借款，總計七十萬元云云，
    惟被告否認有借款之事實，揆諸前揭說明，原告自應證明兩造間確有借款之事實
    。經查：消費借貸法律關係之成立，除須具備借貸意思表示相互一致外，並應交
    付借貸物。因此，一方主張與他方有金錢借貸關係存在，要求他方依約定清償借
    款時，依舉證責任分配之原則，自應由原告先就兩造間有借貸關係之事實即消費
    借貸合意及消費借貸款項之交付負舉證責任。原告主張被告向其借款，無非係以
    被告所簽發之系爭支票為憑，被告雖對系爭支票為其所簽發及更改第一次發票日
    等情，並不爭執，惟否認與原告有消費借貸合意及原告曾為消費借貸款項之交付
    。衡諸客觀之社會事實，簽發支票與他人之原因不一而足，非僅止於借款一端，
    自難僅以被告簽發系爭支票之單一事實，即認兩造間有借貸合意存在及原告曾為
    消費借貸款項之交付。此外，原告並未能提出其他事證，證明兩造間確有借貸合
    意存在及交付系爭借款之事實，依舉證責任分配之原則，自應為原告不利之認定
    。
三、綜上所述，原告未能證明兩造間有消費借貸關係存在，是原告本於消費借貸之法
    律關係，請求被告給付七十萬元及自支付命令聲請狀送達之翌日起至清償日止，
    按年息百分之五計算之利息，為無理由，應予駁回。
四、本件事證已臻明確，兩造其餘攻擊防禦方法及舉證，與本件判決結果均不生影響
    ，爰不逐一論述，併此敘明。
五、據上論結，本件原告之訴為無理由，依民事訴訟法第七十八條，判決如主文。
中　　　華　　　民　　　國　　九十三　　年　　　五　　　月　　二十四　　日
~B法      官　林洲富
右為正本係照原本作成
如對本判決上訴，須於判決送達後廿日內向本院提出上訴狀
中　　　華　　　民　　　國　　九十三　　年　　　五　　　月　　二十四　　日
~B法院書記官　郭佳雯
